【裁判字號】    99,上更(二),109
【裁判日期】    990624
【裁判案由】    貪污治罪條例
【裁判全文】
臺灣高等法院刑事判決             99年度上更(二)字第109號
上  訴  人  臺灣桃園地方法院檢察署檢察官
上  訴  人
即  被  告  甲○○
選任辯護人  徐建弘律師
上列上訴人因貪污治罪條例案件，不服臺灣桃園地方法院97年度
訴字第7號，中華民國97年8月28日第一審判決（起訴案號：臺灣
桃園地方法院檢察署96年度偵字第28209 號），提起上訴，本院
判決後，經最高法院第二次發回更審，判決如下：
    主  文
原判決撤銷。
甲○○連續依據法令從事公務並有調查職務之人員，對於違背職
務之行為，收受賄賂，處有期徒刑拾年肆月，褫奪公權肆年，減
為有期徒刑伍年貳月，褫奪公權貳年。所得財物新臺幣肆萬伍仟
元，應予追繳沒收，如全部或一部無法追繳時，應以其財產抵償
之。
其餘上訴駁回。
    事  實                                                                
一、甲○○自民國91年7月11日至95年7月21日止，奉派為桃園縣
    政府警察局桃園分局同安派出所第23勤區勤區警員，依刑事
    訴訟法、警察法及警察勤務條例等相關規定，負有維護同安
    派出所轄區治安暨調查轄區犯罪之職務，係貪污治罪條例第
    2條前段、第7條所指依據法令從事公務暨負有調查職務之人
    員。其利用職務上勤區查察機會得知張美玲、魏淑芳及林梅
    香（均另案經臺灣桃園地方法院檢察署檢察官偵查起訴，由
    台灣桃園地方法院以97年度訴字第1050號判決處刑確定）在
    其警勤區內之桃園縣桃園市○○○街17之4號5樓，共同意圖
    營利，媒介女子與他人從事性交易，而非法經營「喜來登色
    情應召站」。甲○○明知張美玲等有前揭意圖營利媒介性交
    易之犯罪行為，如不予以取締，即屬違背職務之行為，竟萌
    生違背職務行為收受賄賂之概括犯意，於95年農曆年間某日
    （即95年1月28日起至同年2月2日期間），前往「喜來登應
    召站」向魏淑芳表示其為管區警員並留下名片要求與其聯繫
    ，嗣經張美玲以電話向其聯繫時，甲○○即要求每月交付款
    項新臺幣（下同）15,000元，方不舉發取締其等經營色情應
    召站，否則即予舉發查緝，張美玲等人為順利經營應召站，
    避免遭警方查緝，乃同意按月支付前述款項，並自95年4月
    起至同年6月止，經甲○○於每月月初以電話聯絡後，連續
    前往上開應召站樓下，收取張美玲交付2次，魏淑芳交付1次
    ，每月15,000元，合計45,000元之賄款。甲○○收受賄賂後
    ，因此違背職務，明知該應召站之存在，卻消極不予取締，
    亦未通報當地警察機關前往查緝，包庇張美玲等人經營色情
    應召站。甲○○於95年7月21日調派武陵派出所後，其交接
    勤區予李秀池（另案經臺灣桃園地方法院檢察署偵查起訴，
    由台灣桃園地方法院97年度訴字第1050號判決有罪，上訴本
    院以98年度上訴字第3563號判決駁回其上訴中）時，告知李
    秀池每月可前往收取上開款項，嗣經警於96年6月7日晚上11
    時許，查獲前開應召站，循線始悉上情。
二、案經桃園縣政府警察局移送臺灣桃園地方法院檢察署檢察官
    偵查起訴。
    理  由
壹、證據能力：
一、按被告以外之人於偵查中向檢察官所為之陳述，除顯有不可
    信之情況者外，得為證據，同法第159條之1第2項亦有明文
    。蓋現行法之檢察官仍有訊問被告、證人及鑑定人之權限，
    其應踐行之程序又多有保障被告或被害人之規定，證人、鑑
    定人於偵查中亦均須具結，就刑事訴訟言，其司法屬性甚高
    ；而檢察官於偵查程序取得之供述證據，其過程復尚能遵守
    法令之規定，是其訊問時之外部情況，積極上具有某程度之
    可信性，除消極上顯有不可信之情況者外，均得為證據。故
    主張其為不可信積極存在之一方，自應就此欠缺可信性外部
    保障之情形負舉證責任（最高法院98年度台上字第2904號判
    決意旨參照）。關於證人張美玲、魏淑芳、李秀池及鄧合淵
    於偵訊陳述，均經具結（他字卷第7，13，22，23頁），且
    被告及辯護人均未指出上開筆錄有何顯不可信之狀況，依刑
    事訴訟法第159條之1第2項規定，自有證據能力。
二、證人魏淑芳、張美玲、李秀池、鄧合淵於原審、本院前審審
    理所為證述，並非審判外之陳述，並經具結，自有證據能力
    。
貳、實體部分：
一、有罪部分：
  (一)訊據上訴人即被告甲○○固不諱言：自91年7月間至95年7月
    21日間，任職桃園縣政府警察局同安派出所，擔任派出所第
    23勤區員警，負責協助偵查犯罪、治安調查等任務，為依法
    令從事公務並具有法定職務之人員。桃園縣桃園市○○○街
    17之4號5樓為其警勤區。其於95年7月21日後轉往武陵派出
    所任職，原來工作勤務由後手警員李秀池承辦等情，並於本
    院言詞辯論時承認犯罪（本院卷第41頁），然仍由其辯護人
    援其於前審所為無罪答辯（本院卷第42頁），辯稱：不認識
    張美玲及魏淑芳等人，不知張美玲及魏淑芳在轄區內經營應
    召站，沒有向張美玲及魏淑芳按月索賄。伊係先到武陵派出
    所報到後，李秀池才到同安派出所接任，並沒有與李秀池碰
    面，亦沒有將張美玲及魏淑芳介紹給李秀池云云。
  (二)本院查：
  1.被告係依據法令有調查職務之公務員：
  (1)被告甲○○91年間7月11日至95年7月21日止，受派至桃園縣
    政府警察局同安派出所擔任第23勤區勤區警員，該第23勤區
    包括大華山、大華五、大華七及中正二等情，業據被告於警
    詢、偵訊及原審自承不諱（偵卷第43頁、他字卷第37至38頁
    ，原審卷第7至8、59頁），並有人事資料列印表1紙在卷可
    憑（他字卷第32頁），其具公務員身分，並無疑義。
  (2)警察勤務區（以下簡稱「警勤區」），為警察勤務基本單位
    ，由警員一人負責；又警察勤務方式如下：勤區查察：於
    警勤區內，由警勤區警員執行之，以戶口查察為主，並擔任
    社會治安調查等任務；巡邏：劃分巡邏區（線），由服勤
    人員循指定區（線）巡視，以查察奸宄，防止危害為主；並
    執行檢查、取締、盤詰及其他一般警察勤務；臨檢：於公
    共場所或指定處所、路段，由服勤人員擔任臨場檢查或路檢
    ，執行取締、盤查及有關法令賦予之勤務；守望：於衝要
    地點或事故特多地區，設置崗位或劃定區域，由服勤人員在
    一定位置瞭望，擔任警戒、警衛、管制；並受理報告，解釋
    疑難、整理交通秩序及執行一般警察勤務；值班：於勤務
    機構設置值勤臺，由服勤人員值守之，以擔任通訊連絡、傳
    達命令、接受報告為主；必要時，並得站立門首瞭望附近地
    帶，擔任守望等勤務；備勤：服勤人員在勤務機構內整裝
    待命，以備突發事件之機動使用，或臨時勤務之派遣。警察
    勤務條例第5條、第11條定有明文。而同條例第12條亦規定
    ，勤區查察為個別勤務，由警勤區警員專責擔任。巡邏、臨
    檢、守望、值班及備勤為共同勤務，由服勤人員按勤務分配
    表輪流交替互換實施之。前項共同勤務得視服勤人數及轄區
    治安情形，採用巡邏及其他方式互換之，但均以巡邏為主。
    據此可知，特定警勤區內之戶口查察及社會治安調查，依警
    察勤務條例第5條、第11條、第12條規定，係劃歸由特定警
    員負責，即俗稱之「管區」警員執行。次按「警察任務為依
    法維持公共秩序，保謢社會安全，防止一切危害，促進人民
    福利」，此業據警察法第2條明文揭示在案；而警察法第9條
    更已明白規定警察有協助偵查犯罪之職權；刑事訴訟法第24
    1條，係明文揭示公務員因執行職務知有犯罪嫌疑者之告發
    義務，同法第231條第1項、第2項規定警察知有犯罪嫌疑者
    ，應即開始調查，並將調查之情形報告該管檢察官及司法警
    察官，實已堪認個別警員有關調查犯罪之職責。被告既係本
    案喜來登應召站所在地之管區警員，依上開規定，自係依據
    法令從事公務暨負有調查職務之公務員。
  2.張美玲等人確有違法經營應召站：
  (1)證人張美玲於原審證述：有經營喜來登色情應召站，又伊與
    魏淑芳及林梅香係大約於95年過完農曆年後開始經營，詳細
    時間不是很確定，於96年5月中被查獲後，96年5月底就改由
    伊自己開始經營等語（原審卷第77、78頁）。
  (2)證人魏淑芳於原審證稱：伊有經營喜來登應召站，但有關偵
    查中就經營的月份可能會有落差，此外應召站的營收會分成
    3 份，當天拆帳等語（原審卷第69至70頁）。
  (3)證人李秀池於偵訊證稱：被告帶伊到轄區認識朋友，有帶伊
    到中正二街協合大樓5樓謝太太（即張美玲，其夫謝楊田）
    經營的應召站，謝太太跟伊交換電話並寒暄幾句後就下樓，
    上樓之前，被告就跟伊表示謝太太在經營應召站等語（他字
    卷第10至11頁），於原審證稱：係95年7月底接被告的管區
    ，於擔任該區管區時有向張美玲或魏淑芳收過賄賂。係透過
    被告才知道這個地方有在經營特種行業等語（原審卷第62、
    68頁）。綜上證詞，互核相符，且均涉及證人之另案犯行，
    衡情自無虛捏事實自陷犯罪，藉以攀誣被告之必要，堪予採
    信，據此，足認證人張美玲、魏淑芳等確在桃園縣桃園市○
    ○○街17之4號5樓經營色情應召站。
  3.被告甲○○確以賄賂為對價，違背職務上之義務消極不取締
    、不舉發及不移送等行為及為積極之包庇行為：
  (1)證人張美玲於偵訊證稱：95年農曆年間，李秀池前任之警員
    穿著制服來應召站，一開始遇到魏淑芳，警員就拿名片給魏
    淑芳，說要找戶長，因伊先生打電話沒有找到警員，換伊打
    電話，伊等就約時間，並在樓梯間碰面，警員表示是管區警
    員，並說伊做的是違法，1個月拿15,000元，就不會抓伊等
    ，又就是在庭的被告向伊表示開設應召站要收取賄款，之後
    被告每次收錢都會先打電話過來，被告打來都叫伊「謝太太
    」，前面3、4次都是伊送，後來伊回去苗栗照顧伊先生，被
    告也都會打電話給伊，伊打電話給魏淑芳，請魏淑芳把錢交
    給被告，每次交給被告15,000元，交錢地點在應召站樓下，
    每次都是交給被告本人，此外被告、李秀池及鄧合淵交接時
    ，他們會帶來，就說以後就交接給他。被告表示伊係做違法
    的，1個月拿15,000元給他，不會抓伊等，又當時除了說不
    會抓伊等外，被告並沒有明講，伊有跟被告要求如果有什麼
    事情，像臨檢要事先通知，被告有答應等語（他字卷第19至
    20頁）；於原審證稱：記得魏淑芳有交1張警察的名片給伊
    ，伊先生有電話問對方看什麼事情，結果沒有聯絡上對方，
    後來就將名片交給伊聯絡，伊聯絡上警員並約在樓下碰面，
    伊跟警員表示係謝楊田太太，警員就跟伊說1個月給15,000
    元，又伊接到名片之後跟警察聯絡，約在樓下見面的就是在
    庭被告，另伊之前跟魏淑芳還有林梅香合夥到96年5月被查
    獲，被查獲前就按月在給規費，被查獲以後換成伊自己在經
    營，此外伊親自交規費的部分大概有3、4次，那時候因為伊
    先生有病在苗栗，所以有時候伊會在苗栗，就會打電話給魏
    淑芳叫伊交給管區，而伊也聽魏淑芳說之後管區警員有作交
    接的事情。在伊這行認為被告收取的費用就是規費，不會明
    講要做什麼，但是伊等知道就是管區不會臨檢找麻煩等語（
    原審卷第78至83頁）。
  (2)證人魏淑芳於偵訊證稱：總共拿2次左右給被告，每次都是
    張美玲打電話給伊，伊再把錢送到樓下去給被告，被告都騎
    機車戴安全帽，又被告甲○○就是當時穿制服過來，並表示
    要找謝楊田，且留下名片之人等語（他字卷第20頁）；於原
    審證稱：開始營業之後，大約2個月左右，就有1個警察拿名
    片過來給伊，伊拿到名片之後就給張美玲，拿名片的時候沒
    有清楚記下該名警察長的樣子，後來張美玲叫伊拿錢交給他
    時，伊交付1、2次的錢給他，後來他還帶1個警察來，才清
    楚記住他的長相，該名拿名片的警察就是在庭的被告。張美
    玲有表示拿錢給警察，警察就不會找伊等麻煩，而所謂不會
    找麻煩，就是不會來查等，等語（原審卷第74、75，77頁）
    ；於本院前審到庭證稱：伊拿錢給在庭被告甲○○，伊交錢
    是親自交給甲○○，交錢地點在從事色情行業樓下，1次1萬
    5千元；（喜來登應召站）是在過年那時候營業，被告拿名
    片沒多久，按門鈴說要戶口普查，說謝楊田，伊說他是伊小
    叔，不住這裡，找他有何事情，他就拿名片給伊，他說你叫
    他跟我聯絡，伊就把名片拿給張美玲等語（更(一)卷第69、70
    頁）。證人魏淑芳對於被告交付名片之情節，自偵查、原審
    迄前審審理時證述互核一致，足認為證人親身經歷之事實，
    其所為證詞，應屬可採。
  (3)證人魏淑芳於原審雖或陳稱：張美玲於行賄時，事先會予知
    會；或稱其未目睹張美玲送錢給被告，亦不知張美玲送錢之
    次數等語（原審卷第71、72頁）；於本院前審亦陳稱；伊知
    道張美玲有交付之行為，張美玲於送錢會事先告訴伊，但伊
    不知道張美玲送錢之對象等語（更(一)卷第69頁反面），依證
    人上開證述內容，證人魏淑芳與證人張美玲因屬合夥關係，
    故對於要交付賄款給轄內管區警員，會互相知會，惟於交付
    賄款時，二人是個別交付，故證人魏淑芬上開證詞，尚難認
    有何矛盾。至證人張美玲、魏淑芬交付之對象為被告甲○○
    業經證人魏淑芳及張美玲於偵查、原審及本院前審指認在卷
    ，應屬可採。
  (4)證人李秀池於偵訊證稱：被告於95年7月底調武陵派出所，
    伊調同安派出所，被告打電話表示要帶伊到轄區認識朋友，
    有帶伊到中正二街協合大樓5樓謝太太（同上述）經營的應
    召站，謝太太跟伊交換電話並寒暄幾句後就下樓。被告跟伊
    表示謝太太在經營應召站。被告跟伊表示每個月可以收取15
    ,000元的錢，伊就知道意思了，意思應該是每個月可以收15
    ,000元的規費，換取伊照顧，就是不要取締、舉發，又伊接
    管該管區後，沒有去喜來登應召站進行臨檢等語（他字卷第
    10至11頁）；於原審證稱：伊係95年7月底接被告的管區，
    於擔任該區管區時有向張美玲或魏淑芳收過賄賂，之所以知
    道可以向張美玲、魏淑芳收取賄款是被告甲○○打電話表示
    要帶伊去張美玲、魏淑芳那邊認識他們。被告跟伊說每個月
    月初可以跟張美玲、魏淑芳收取15,000元的款項，伊係透過
    被告才知道這個地方有在經營特種行業。被告跟伊表示每個
    月可以收取15,000元的錢，伊就知道意思了，意思應該是每
    個月可以收15,000元的規費，又伊接管該管區後，沒有去喜
    來登應召站進行臨檢等語（原審卷第62、63、65，68，69頁
    ）。
  (5)證人鄧合淵於偵訊及本院第一次審理時證稱：伊接任時，李
    秀池有帶伊去認識轄區內的店家，當時李秀池跟魏淑芳表示
    ，伊是新來的管區，意思是以後把規費交給伊，收取規費的
    意思就是伊不取締他們，又李秀池有告訴伊係從前面的人交
    接那裡得知可以收取規費，前面的轄區管區就是甲○○等語
    （他字卷第5至6頁，上訴卷第47頁背面至48頁）。佐以證人
    魏淑芳於原審證稱：（拿名片的警察）拿名片的時候沒有清
    楚記下來，後來張美玲叫伊拿錢給他時伊才記住他的長相，
    後來他還有帶一個警察來所以伊就記得他什麼樣子，拿名片
    的警察就是在庭被告；張美玲打電話給伊告訴伊說那個拿名
    片的警察要帶另外一個警察過來，伊有在場，就是在庭上的
    證人李秀池等語（原審卷第74、75頁）。則依證人李秀池、
    鄧合淵、魏淑芳上開證詞相互佐證，互核大致相符，且均涉
    及證人之另案犯行，衡情自無虛捏事實自陷犯罪藉用以攀誣
    被告之必要與可能，自堪採信，而足認被告甲○○於95年7
    月21日調派武陵派出所後，於95年7月底，有告知李秀池每
    月可前往收取上開款項。李秀池於交接職務予後手後，亦同
    樣告知接手的鄧合淵。此外，證人李秀池、鄧合淵本身因違
    背職務收受賄賂罪，經台灣桃園地方法院以97年度訴字第10
    50號及本院98年度上訴字第3563號判處罪刑，有上開判決書
    影本在卷可稽，益足認收受魏、張二女賄款而自白犯罪受判
    處罪刑之李秀池之前尚有李秀池之前手即被告收受賄款，證
    人魏淑芳始有甲○○帶另一警員到場之證述，證人張美玲、
    魏淑芳上開所證有交付賄款予被告一節應屬可採。被告甲○
    ○確有以賄賂為對價而有違背職務上之犯行。
  4.被告甲○○至應召站時間與收取賄款次數及金額之認定：
  (1)證人張美玲於警詢稱：於96年5月底自己一人經營喜來登應
    召站，「於96年5月底之前與魏淑芳、林梅香共同經營約1年
    半左右」等語（偵卷第23頁），於偵訊中證稱：「95年農曆
    年間，李秀池前任警員，當時他來找我們應召站，穿制服一
    開始是遇到魏淑芳，他就拿名片給魏淑芳」等語（他字卷第
    19頁），於原審先後證稱：與魏淑芳、林梅香大約95年過完
    農曆年後開始經營，詳細時間不是很確定。我記得魏淑芳有
    交一張警察的名片給我，但時間我不太記得。交給我名片之
    後，大概有1、2個月的時間才開始給規費。魏淑芳在警訊中
    說我們喜來登應召站大概是從95年5月間開始營業，他講的
    應該對，因為我的記性不好」等語（原審卷第78至80頁）；
    而證人魏淑芳於警詢中先後供陳：我就將名片交給我小嬸張
    美玲，約1、2個月後小嬸張美玲告訴我，現在每個月都要拿
    新台幣15,000元給管區。「喜來登應召站」大概是從95年5
    月間開始營業。警察到應召站大概有1年了。張美玲應該認
    識該名警察，因為當初我把該名警察的名片交給她，之後就
    告訴我及林梅香要按月拿15,000元給該名警察等語（偵卷第
    15 、16頁），於偵訊稱：95年年初我開始開應召站時，是
    張美玲向警方接洽的等語（他字卷第19頁）；於原審證稱：
    在警局時說『喜來登應召站是從95年5月開始營業的』，但
    是後來我也有陳述經營的月份也有可能會有落差。當時警方
    問『你稱要找謝楊田的警察是何時到你的應召站？』我回答
    稱『大概有1年了』，是正確。是從做警訊筆錄往前推算大
    約1年，我有跟警察說這是大約可能會有月份的誤差。我拿
    到名片後沒有多久，張美玲就跟我說管區要收錢，大概是1
    、2個月的時間，詳細時間我不記得，1、2個月也是我推出
    來的時間。我只知道我們做了1年多，就在96年5月17日被警
    察查獲，詳細開始經營應召站的時間我並不清楚。開始營業
    之後，大約2個月左右，就有一個警察拿名片過來給我等語
    （原審卷第69至74頁）。證人張美玲於本院前審證稱：是從
    95年5 月開始營業等語（更(一)卷第98頁反面），互核證人前
    開證詞，有關喜來登應召站確切開始營業時間，或有出入之
    處，然證人魏淑芳於原審稱：其於警詢中所述喜來登是95年
    5月開始營業部分，經營的月份可能有落差等語，因此，其
    警訊所述時間，尚難遽採，何況佐以證人張美玲證稱：其於
    96年5 月底開始自己經營，而於96年5月底之前與魏淑芳及
    林梅香共同經營1年半左右乙節，顯見證人魏淑芳等證述95
    年5月始開始經營等語，當屬誤記，不足採。實則，依證人
    魏淑芳於本院前審證稱（喜來登應召站營業）是在過年那時
    候等語（更(一)卷第70頁），查95年農曆年間之正確日期為95
    年1月28 日起至同年2月2日，衡諸一般社會常情與人之記憶
    ，一般人對於何日發生何事，因時間之流逝而記憶不清，惟
    往往可藉由特殊之民俗節慶，以該之為事件發生之基準，而
    記憶深刻，因此，證人張美玲及魏淑芳均證述被告係於農曆
    年期間至應召站，且其等於95年農曆期間後1、2個月後開始
    交付賄款等情，尚符常情，自堪採信。因認被告係於95年農
    曆年間某日（即95年1月28日起至同年2月2日期間），至「
    喜來登應召站」。辯護人以其二人有關開始營業時間之陳述
    有出入，辯以其二人證詞不可採云云，並不可採。
  (2)被告甲○○應僅收賄3次，總金額為45,000元：
    被告甲○○於本院言詞辯論期日時，已自認收賄3次（向張
    美玲收2次、向魏淑芳收1次），共45,000元（本院卷第40頁
    反面至第41頁），雖證人張美玲於原審證稱：交付3,4次，
    每次15,000元等語（原審卷第79頁），或於前審證稱：伊的
    部分拿了2、3次等語（更(一)卷第98頁反面）；證人魏淑芳或
    稱：1,2次，或稱：共2次等語，上述證人對於確切次數，因
    時間經過，而有記憶模糊之情況，然如前述證人張美玲及魏
    淑芳均證稱上訴人係於農曆年期間（95年1月28日至同年2月
    2日）至應召站，且其等於95年農曆期間後1、2個月後開始
    交付賄款，則其等所言開始交付賄款予被告甲○○時間，應
    係在95年3月底或4月初，再參諸證人李秀池於第一審證稱被
    告跟伊說每個月月初可以跟張美玲、魏淑芳收取15,000元的
    款項等語（原審卷第63頁倒數第8至7行），依上李秀池之證
    言、罪疑惟輕原則及被告甲○○於本院所為之自認(本院卷
    第41頁)，堪認被告甲○○收取賄款時點係安排在每月月初
    ，並得認其收取賄款係從94年4月初開始，至同年6月初止，
    計3次（即證人張美玲交付2次、證人魏淑芳交付1次），每
    次收賄15,000元，總計收賄45,000元。
  5.被告於本院前審均辯稱：不認識張美玲及魏淑芳云云。其辯
    護人則為其辯稱：證人張美玲、魏淑芳及李秀池若不指認被
    告甲○○，將無證人保護法之適用而可獲得減刑，其等是否
    會因為求寬典而嫁禍他人之道德風險云云。惟就有關公務員
    違背職務之行為，貪污治罪條例就收賄者與行賄者同時定有
    處罰明文。貪污治罪條例第11條第1項明定：行賄者應「處
    一年以上七年以下有期徒刑，得併科新臺幣三百萬元以下罰
    金」，刑責非輕。是倘非確有行賄、收賄之事，證人張美玲
    、魏淑芳僅為逞一己之快，即陷己於罪並為上開各節證述之
    可能，誠屬極微，更遑論證人李秀池及鄧合淵所涉犯者，亦
    與被告甲○○相同之罪責，且證人張美玲及魏淑芳自承意圖
    營利媒介女子與他人性交易行為部分，另有刑責。參之貪污
    治罪條例為杜絕、防範誣指他人犯本條例各罪之可能，尤另
    設有誣告他人犯貪污治罪條例應加重其刑之明白規定（同條
    例第16條規定參照），再佐以證人張美玲、魏淑芳及李秀池
    不僅於檢察官偵查中，並於原審迄本院前審審理，一再具結
    擔保渠等證言之真實可信，自客觀上言，尚難想像上揭證人
    竟僅因為獲得罪責之減免，即率爾陷己於罪並虛偽捏造本件
    事實之可能，況且被告自承與證人張美玲、魏淑芳及李秀池
    並無仇恨（他字卷第39頁），證人張美玲等自無設詞誣陷之
    可能，則其空言辯稱證人張美玲、魏淑芳及李秀池為脫罪才
    指證而構陷云云，不足採信。
  6.被告於本院前審均辯稱：係先到武陵派出所報到後，李秀池
    才到同安派出所接任，並沒有與李秀池碰面，亦沒有將張美
    玲及魏淑芳介紹給李秀池云云。惟證人李秀池迭於警詢、偵
    查及原審證述：95年7月底被告調到武陵派出所，伊調到同
    安派出所，被告甲○○打電話給伊，說要帶伊到轄區認識朋
    友，又被告有帶伊到中正二街協合大樓5樓謝太太經營的應
    召站，電話是現場魏淑芳給伊，被告有表示伊新任管區等情
    明確（他字卷第10至11、12、39至40頁及原審卷第63至66頁
    ），核與證人魏淑芳及張美玲均證述：管區交接時，他們會
    帶來，就說以後就交接給他，又甲○○之後，來收錢的是在
    庭的李秀池等語相符（他字卷第20頁），被告上開辯詞，委
    與前揭證人結證情節不符，不足採信。
  7.被告於本院前審另辯稱：其於95年農曆年期間即95年1月27
    日起至30日止均屬休假，且該期間禁止管區警員於上開期間
    為戶口查察云云，並傳訊證人朱政隆到庭證稱：被告於1月
    27、28、29日、2月3、4日休假等語，另提出桃園縣警察局
    桃園分局同安派出所勤務表為憑，查，被告於上開期間休假
    ，且警界實務有農曆年間不為戶口普查之內規，縱係屬實，
    惟被告於當時有無休假，並不影響被告仍可於該期間遞送名
    片，又本件被告係藉警察公務員之身分，而為違背職務受賄
    行為，而收受賄賂本屬法律所不得為之行為，本件被告仍有
    收受賄款之行為，事證已如前述，亦難以警界實務有農曆年
    間不為戶口普查之內規，即認被告未於該期間假藉查察戶口
    之機會，遞名片行求賄賂之行為，被告此部份所辯，尚難援
    引為有利於被告之認定。
  8.至證人魏淑芳於96年6月7日為警持台灣桃園地方法院之搜索
    票至其住處搜索時，搜出筆記本一本，該本筆記本內有記載
    「3扣管區」字樣，經證人魏淑芳到庭證稱：筆記本上
    記載12是人數，3是3號，是沒錢付1萬5千，上開筆記本是
    96年的筆記本等語（更(一)卷第70頁）；上開筆記本記載的事
    項是96年度，業據證人魏淑芳證述在卷，爰不援引作為本案
    之證據，附此敘明。
  9.綜上，被告前審所辯，不足採信，參以其另於本院言詞辯論
    時自白收賄3次（向張美玲收2次、向魏淑芳收1次），共45,
    000元（本院卷第40頁反面至第41頁），堪認本件事證明確
    ，被告犯行足以認定。
  (三)新舊法之比較適用：
    刑法及刑法施行法部分條文業經修正公布，並均於95年7月1
    日修正施行。與本案有關者，列述如下：
  1.刑法第10條第2項公務員之定義修正為「一、依法令服務於
    國家、地方自治團體所屬機關而具有法定職務權限，以及其
    他依法令從事於公共事務，而具有法定職務權限者。二、受
    國家、地方自治團體所屬機關依法委託，從事與委託機關權
    限有關之公共事務者」。與修正前有所不同，是有縮小範圍
    ，惟被告甲○○曾任桃園縣政府警察局桃園分局同安派出所
    擔任第23勤區勤區警員，依刑事訴訟法、警察法及警察勤務
    條例等相關規定，均負有維護同安派出所轄區治安暨調查轄
    區犯罪之職務，除係貪污治罪條例第二條前段所指，依據法
    令從事於公務之人員，並為同條例第7條所定，有調查犯罪
    職務之人員，其職務核屬刑法第10條第2項第1款之公務之人
    員。是不論新法、舊法，均符合公務員之身分，上述刑法第
    10條第2項之修正內容，對被告尚無有利或不利之情形。
  2.新法，刪除刑法第56條關於連續犯之規定，改為一罪一罰為
    原則，比較新舊法，自以有連續犯之一罪論，較諸新法一罪
    一罰為有利被告。
  3.綜上比較，修正後法，未必利於被告，依刑法第2條第1項規
    定，自應適用行為時法。至於刑法第37條第2項禠奪公權之規
    定，雖有修正，惟依從刑附屬於主刑，除法律有特別規定者
    外，依主刑所適用之法律，核予敘明。
  (四)核被告所為，係犯貪污治罪條例第4條第1項第5款之違背職
    務收受賄賂罪。1.其要求、期約之低度行為，均應為高度之
    收受賄賂行為所吸收，不另論罪。2.被告前後3次收受賄賂
    ，時間緊接，手法相類，所犯復係構成要件相同之罪名，顯
    係基於概括犯意而反覆為之，為連續犯，應依修正前連續犯
    之規定論以一罪，並依法加重其刑（法定刑無期徒刑部分依
    法不得加重，僅就有期徒刑部分加重其刑），被告辯護人雖
    引最高法院28年度台上字第3136號、69年度台上字第1414號
    判例，認被告僅為實質一罪（本院卷第43頁），惟其所引上
    述判例，均係指行為人「同時」向不同人所為，與本件被告
    犯罪情節有異，自不可比附援引，而無理由。3.被告依法既
    負有調查犯罪之職務，應依貪污治罪條例第7條規定，就被
    告所犯上開罪名依刑法第70條規定遞加重其刑（惟法定刑無
    期徒刑部分依法不得加重，僅就有期徒刑部分遞予加重其刑
    ）。4.末按犯貪污治罪條例第4條至第6條之罪，情節輕微，
    而其所得或所圖得或不正利益在五萬元以下者，減輕其刑，
    貪污治罪條例第12條第1項定有明文。而依刑法第10條第1項
    規定「稱以上、以下、以內者，俱連本數或本刑計算」；又
    本條例之連續犯其賄賂及不正利益數額之計算，應以各次數
    額之總和合併計算（法院辦理貪污治罪條例案件應行注意事
    項第7條規定參照）。查本案被告前後3次收受賄賂均為15,0
    00元，合計為45,000元，並未逾越上開標準，應依上開條例
    第12條第1項規定之減輕其刑。另被告甲○○本件犯罪行為
    係在95年間，本件所為合於中華民國九十六年罪犯減刑條例
    第2條第1項、第3條第1項第1款、第4條、第14條之規定，應
    依上述規定及刑法第70條規定遞減其刑，併依刑法第71條規
    定，先加後減之。本院審酌被告身為維持治安取締不法職務
    之員警，竟不知清廉自持，為圖一己私利，向應召站業者索
    賄並收受應召站業者賄賂，嚴重損害警務人員形象，暨斟酌
    其已於本院坦認確曾收賄3次（本院卷第41頁），且無不良
    犯罪紀錄、已罹口腔癌（本院卷第46頁），及其犯罪動機、
    目的、手段、所得財物數額及所生之危害等一切情狀，量處
    有期徒刑10年4月，褫奪公權4年，減為有期徒刑5年2月，褫
    奪公權2年，至其犯罪所得財物45,000元，因按交付賄賂之
    人，非屬貪污治罪條例第10條第1項所稱之被害人，並不發
    生應諭知將賄款發還被害人之問題，應依貪污治罪條例第10
    條第1項、第2項規定諭知追繳沒收，如全部或一部無法追繳
    時，應以其財產抵償之。
  (五)撤銷改判及檢察官上訴無理由之說明：
    原審以被告否認犯行無據，被告犯行明確，而為論罪科刑，
    雖非無見，惟公訴人起訴被告收賄次數為向張美玲收3、4次
    ，向魏淑芳收2次，原審僅認定被告收賄總計4次，與本院前
    述所認定之收賄次數為3次不同，容有可議；且就公訴人起
    訴（即5次或6次）超過其認定次數（4次）之事實部分，漏
    未審究論處，亦有已受請求判決事項未予判決之違法；另因
    原審錯誤認定被告收賄達4次，致漏未適用貪污治罪條例第
    12條第1項及中華民國九十六年罪犯減刑條例第2條第1項、
    第3條第1項第1款、第4條、第14條之規定，減輕其刑，均有
    未洽，被告上訴，非無理由，應由本院撤銷改判如上。至公
    訴人上訴指摘原審量刑太輕，並論告請求判處有期徒刑15年
    （本院卷第41頁），因本院已如前述審酌被告之犯行等各項
    情狀，被告本件非行固屬可議，惟若量處公訴人所求之刑，
    容有情輕法重之憾，是公訴人本件上訴，並無理由，應予駁
    回。
  (六)不另為無罪諭知部分：
    公訴意旨另以被告甲○○於起訴書所載犯罪時間，另向張美
    玲收取1、2次賄款；向魏淑芳收取1次賄款（即本院上述犯
    罪事實欄所未認定之部分），查：被告甲○○僅向張美玲收
    取2次賄款、向魏淑芳收取1次賄款，業經本院明白認定並說
    明理由如上，公訴人僅憑證人張美玲、魏淑芳於偵查中不甚
    確定之證言，即認被告不僅收賄3次，容有未合，況上述證
    人於本院前審審理時，已明白結證如本院前述，該部分犯行
    ，實屬不可證明，惟因該部分犯行與本院前所認定之本件犯
    行，有刑法修正前連續犯之裁判上一罪關係，乃不另為無罪
    之諭知，應併敘明。
據上論斷，應依刑事訴訟法第368條、第369條第1項前段、第299
條第1項前段，貪污治罪條例第2條、第4條第1項第5款、第7條、
第10條第1項、第2項、第12條第1項、第17條、第19條、刑法第2
條第1項、第11條前段、修正前刑法56條、第37條第2項、第3項
，中華民國九十六年罪犯減刑條例第2條第1項、第3條第1項第1
款、第4條、第7條、第14條，判決如主文。
本案經檢察官陳大偉到庭執行職務。
中    華    民    國    99    年    6     月    24    日
                  刑事第九庭  審判長法  官  陳貽男
                                    法  官  周盈文
                                    法  官  詹駿鴻
以上正本證明與原本無異。
如不服本判決，應於收受送達後10日內向本院提出上訴書狀，其
未敘述上訴之理由者並得於提起上訴後10日內向本院補提理由書
（均須按他造當事人之人數附繕本）「切勿逕送上級法院」。
                                    書記官  梁淑時
中    華    民    國    99    年    6     月    24    日
附錄：本案論罪科刑法條全文
貪污治罪條例第4條
有下列行為之一者，處無期徒刑或 10 年以上有期徒刑，得併科
新台幣 1 億元以下罰金：
一、竊取或侵占公用或公有器材、財物者。
二、藉勢或藉端勒索、勒徵、強占或強募財物者。
三、建築或經辦公用工程或購辦公用器材、物品，浮報價額、數
    量、收取回扣或有其他舞弊情事者。
四、以公用運輸工具裝運違禁物品或漏稅物品者。
五、對於違背職務之行為，要求、期約或收受賄賂或其他不正利
    益者。
前項第 1 款至第 4 款之未遂犯罰之。

司法院資訊處製作；財團法人民間司法改革基金會備份。
